【裁判字號】    98,訴,1705
【裁判日期】    980813
【裁判案由】    毒品危害防制條例
【裁判全文】
臺灣板橋地方法院刑事判決              98年度訴字第1705號
公  訴  人  臺灣板橋地方法院檢察署檢察官
被      告  甲○○
                    （現另案於臺灣桃園女子監獄執行）
上列被告因違反毒品危害防制條例案件，經檢察官提起公訴（98
年度毒偵字第2410號），被告於本院準備程序進行中就被訴事實
為有罪之陳述，經本院合議庭裁定由受命法官獨任進行簡式審判
程序，判決如下：
    主  文
甲○○施用第一級毒品，累犯，處有期徒刑拾月；扣案之海洛因
（驗餘淨重零點捌玖肆肆公克）、甲基安非他命（驗餘淨重玖拾
捌點零柒公克），沒收銷燬之；扣案包裝上開海洛因之外包裝袋
壹個、包裝上開甲基安非他命之外包裝袋伍個、吸食器參個，均
沒收之。
    事  實
一、甲○○前因施用毒品案件，經臺灣士林地方法院以88年度毒
    聲字第1023號裁定送觀察、勒戒後，因有繼續施用毒品之傾
    向，再經該院以88年度毒聲字第1139號裁定令入戒治處所施
    以強制戒治，後再經該院以89年度毒聲字第302 號裁定停止
    戒治，所餘戒治期間交付保護管束，於民國89年2 月11日停
    止戒治出所，交付保護管束至89年6 月28日期滿未經撤銷停
    止戒治而執行完畢，並由臺灣士林地方法院檢察署檢察官以
    89年度戒毒偵字第97號為不起訴處分確定。復因施用毒品案
    件，先後經臺灣士林地方法院以90年度簡字第1293號判處有
    期徒刑6 月及本院以92年度易字第1407號判處有期徒刑7 月
    確定，接續執行後，於94年1 月27日縮刑期滿執行完畢。詎
    猶不思悛悔，復基於施用第一、二級毒品海洛因及甲基安非
    他命之犯意，於98年3 月21日下午6 時20分許，在臺北縣三
    重市○○○路28巷10號2 樓，以將第一級毒品海洛因及第二
    級甲基安非他命混合放置於吸食器上燒烤吸取其濃煙之方式
    ，施用第一級毒品海洛因及第二級毒品甲基安非他命1 次。
    甫施用完畢，即在上址為警當場查獲，並扣得甲○○所有之
    海洛因1 包（驗前淨重0.8950公克，取樣0.0006公克，驗餘
    淨重0.8944公克）、甲基安非他命5 包（驗前淨重98.3公克
    ，取樣0.13公克、0.10公克，驗餘淨重98.07 公克）、吸食
    器3 個，經甲○○同意採尿送驗後，呈嗎啡及安非他命類陽
    性反應，始查悉上情。
二、案經臺北縣政府警察局三重分局報請臺灣板橋地方法院檢察
    署檢察官偵查起訴。本院於準備程序進行中，被告就被訴事
    實為有罪之陳述，經告知被告簡式審判程序之旨，並聽取當
    事人之意見後，裁定進行簡式審判程序。
    理  由
一、上揭犯罪事實，業經被告甲○○於本院準備程序及審理中坦
    承不諱，並有海洛因1 包、甲基安非他命5 包、吸食器3 個
    扣案可資佐證，而被告經警於98年3 月21日採集其尿液檢體
    送驗結果，呈嗎啡及安非他命類陽性反應一情，亦有臺北縣
    政府警察局三重分局查獲毒品案件被移送者姓名代碼對照表
    、臺灣檢驗科技股份有限公司98年4 月3 日報告編號UL/200
    9/30575 號濫用藥物檢驗報告各1 紙附卷可參，另扣案之白
    色粉末1 包，經送鑑定結果，驗前淨重0.8950公克，取樣
    0.0006公克，驗餘淨重0.8944公克，檢出海洛因成分，有交
    通部民用航空局航空醫務中心98年3 月31日航藥鑑字第0981
    645 號毒品鑑定書1 份在卷可稽，扣案之淡黃色晶體及白色
    晶體5 包，經送鑑定結果，驗前淨重98.3公克，取樣0.13公
    克、0.10公克，驗餘淨重98.07 公克，均檢出甲基安非他命
    成分，亦有內政部警政署刑事警察局98年4 月16日刑鑑字第
    0980039051號鑑定書1 份在卷可參，足認被告之自白與事實
    相符，洵堪採為認定事實之依據。事證明確，被告犯行已堪
    認定。又按92年7 月9 日新修正之毒品危害防制條例刪除二
    犯及三犯之規定，一改修法前繁雜之處遇程序，僅將施用毒
    品者簡化區分為初犯、再犯，並認施用毒品者係屬病患性犯
    人，以觀察、勒戒戒除其身癮，並以強制戒治去除其心癮。
    經觀察、勒戒或強制戒治執行完畢釋放後，若係5 年後再犯
    該條例第10條施用毒品罪者，與同條例第20條第1 項、第2
    項關於「初犯」之處理方式相同，檢察官應先聲請法院裁定
    令被告入勒戒處所觀察、勒戒，並視有無繼續施用毒品傾向
    ，決定應予釋放、為不起訴之處分，或應聲請法院裁定令入
    勒戒處所強制戒治；若係5 年內「再犯」同條例第10條施用
    毒品罪者，依同條例第23條第2 項規定，檢察官則應依法追
    訴。觀諸該條例第20條第3 項之修正理由：「觀察、勒戒或
    強制戒治5 年後再犯者，顯見前所實施之觀察、勒戒或強制
    戒治已足以遮斷其施用毒品之癮，為期自新及協助其戒除毒
    癮，對此5 年後再犯者，爰明定仍適用初犯之規定，先經觀
    察、勒戒、強制戒治之程序。」及同條例第23條第2 項之修
    正理由：「為配合簡化施用毒品犯之刑事處遇程序，並鑑於
    經觀察、勒戒或強制戒治執行完畢釋放後5 年內再犯者，其
    再犯率甚高，原據以實施之觀察、勒戒及強制戒治既已無法
    收其實效，自應施以刑事處遇。」，顯然如施用毒品者係前
    經觀察、勒戒或強制戒治等治療程序執行完畢5 年後，始再
    施用毒品之「初犯」，因前所執行之觀察、勒戒或強制戒治
    已足收戒除毒癮之效，自應重新執行觀察、勒戒或強制戒治
    等治療程序，並於治療程序執行完畢後，由檢察官為不起訴
    處分，毋庸對之追訴處罰；反之，在「再犯」之情形，因其
    先前所為治療程序顯未能收戒斷毒癮之效，且考量施用毒品
    者之再犯率偏高，乃簡化其刑事處遇程序，而逕予追訴處罰
    ，不再施以治療程序。參酌上開立法理由，修正毒品危害防
    制條例就施用毒品者，祇於「初犯」及「5 年後再犯」二種
    情形，有其追訴條件之限制，即須於初犯經觀察、勒戒或強
    制戒治釋放後，5 年內均無施用毒品之行為，始能認其前所
    實施之觀察、勒戒或強制戒治已足遮斷毒癮，而得於5 年後
    再犯時，再予適用初犯之規定，重行觀察、勒戒等程序。倘
    5 年內已經再犯，被依法追訴處罰，縱其第3 次（或第3 次
    以上）施用毒品之時間在初犯釋放5 年以後，即與「5 年後
    再犯」之情形有別，且因已於「5 年內再犯」，顯見其再犯
    率甚高，原實施觀察、勒戒或強制戒治，已無法收其實效，
    而無5 年戒斷期之存在，自無再經觀察、勒戒及強制戒治之
    必要，應由檢察官逕行起訴，始符新法修正之本旨。是被告
    前因施用毒品案件，經臺灣士林地方法院以88年度毒聲字第
    1023號裁定送觀察、勒戒後，因有繼續施用毒品之傾向，再
    經該院以88年度毒聲字第1139號裁定令入戒治處所施以強制
    戒治，後再經該院以89年度毒聲字第302 號裁定停止戒治，
    所餘戒治期間交付保護管束，於89年2 月11日停止戒治出所
    ，交付保護管束至89年6 月28日期滿未經撤銷停止戒治而執
    行完畢，並由臺灣士林地方法院檢察署檢察官以89年度戒毒
    偵字第97號為不起訴處分確定後，5 年內即再因施用毒品案
    件，先後經臺灣士林地方法院以90年度簡字第1293號判處有
    期徒刑6 月及本院以92年度易字第1407號判處有期徒刑7 月
    確定，此有臺灣高等法院被告前案紀錄表1 份在卷可稽，被
    告於上開強制戒治執行完畢後，既曾於5 年內再犯毒品危害
    防制條例第10條之罪，並經判刑確定，本次被告所犯毒品危
    害防制條例第10條之罪，自非屬毒品危害防制條例第20條第
    3 項所定「再犯」之情形，而應依法追訴，附此敘明。
二、核被告甲○○所為，係犯毒品危害防制條例第10條第1 項之
    施用第一級毒品罪及同條例第10條第2 項之施用第二級毒品
    罪。其施用第一、二級毒品海洛因、甲基安非他命前後持有
    第一、二級毒品海洛因及甲基安非他命之低度行為，應分別
    為施用之高度行為所吸收，均不另論罪。又被告係同時施用
    第一級毒品海洛因與第二級毒品甲基安非他命，其一行為同
    時觸犯毒品危害防制條例第10條第1 項及同條第2 項之罪，
    為想像競合犯，依刑法第55條之規定，應從一重之施用第一
    級毒品罪處斷。又被告有如犯罪事實欄所載之犯罪科刑及執
    行情形，有臺灣高等法院被告前案紀錄表1 份在卷可憑，其
    受有期徒刑之執行完畢後，5 年以內故意再犯本件有期徒刑
    以上之罪，為累犯，應依刑法第47條第1 項之規定加重其刑
    。爰審酌被告前已因施用毒品案件經送觀察、勒戒及強制戒
    治，並經法院判刑在案，此有臺灣高等法院被告前案紀錄表
    1 份附卷可佐，仍不能戒除毒癮，再次漠視法令禁制而犯本
    罪，顯見其戒除毒癮之意志薄弱，惟念其犯後坦承犯行，態
    度尚佳，且施用毒品所生危害，實以自戕身心健康為主，對
    於他人生命、身體、財產等法益，尚無明顯而重大之實害等
    一切情狀，量處如主文所示之刑，以示懲儆。扣案之海洛因
    （驗餘淨重0.8944公克）、甲基安非他命（驗餘淨重98.07
    公克），屬查獲之第一、二級毒品，不問屬於犯人與否，均
    應依毒品危害防制條例第18條第1 項前段規定併予宣告沒收
    銷燬之；而扣案包裝上開海洛因之外包裝袋1 個、包裝上開
    甲基安非他命之外包裝袋5 個、吸食器3 個，均係被告所有
    ，供本件施用第一、二級毒品犯罪所用之物，業經被告供承
    在卷，爰均依刑法第38條第1 項第2 款規定併予宣告沒收之
    。
據上論斷，應依刑事訴訟法第273 條之1 第1 項、第299 條第1
項前段，毒品危害防制條例第10條第1 項、第2 項、第18條第1
項前段，刑法第11條、第55條、第47條第1 項、第38條第1 項第
2 款，判決如主文。
本案經檢察官李巧菱到庭執行職務。
中    華    民    國    98    年    8     月    13    日
                      刑事第十二庭  法  官    曾淑娟
上列正本證明與原本無異。
如不服本判決，應於判決送達後10日內敘明上訴理由，向本院提
出上訴狀 (應附繕本) ，上訴於臺灣高等法院。其未敘述上訴理
由者，應於上訴期間屆滿後20日內向本院補提理由書「切勿逕送
上級法院」。
                                    書記官    謝雪紅
中    華    民    國    98    年    8     月    13    日
附錄本案論罪科刑法條全文：
毒品危害防制條例第10條
施用第一級毒品者，處6 月以上 5 年以下有期徒刑。
施用第二級毒品者，處3 年以下有期徒刑。


司法院資訊處製作；財團法人民間司法改革基金會備份。
